臺北高等行政法院判決
　　　　　　　　　　　　　　　　　　 94年度簡字第00117號
原　　　告　甲○○
被　　　告　行政院勞工委員會
代　表　人　陳菊（主任委員）
上列當事人間因就業服務法事件，原告不服行政院中華民國93年
12月6日院台訴字第0930091424號，提起行政訴訟。本院判決如
下：
    主  文
原告之訴駁回。
訴訟費用由原告負擔。
　　事  實
甲、事實概要：
    原告前經被告以民國（下同）91年7月29日勞職外字第
    0910340824號函核准聘僱越南籍TRAN VAN DONG，在大新168
    號漁船從事漁業工作，嗣該名外國人於聘期中失去聯繫，經
    臺北縣政府警察局新莊分局（下稱新莊分局）尋獲收容並依
    法遣送出國，被告乃於92年12月29日以勞職外字第092076
    6086號函請原告於該函發文日起30日內繳納遣送所需旅費及
    收容期間之必要費用新台幣（下同）11,800元。原告逾期未
    繳納，被告復以93年8月13日勞職外字第0930359137號函通
    知原告於該函送達後14日內繳納上開費用，屆期不繳納者，
    移送強制執行。原告不服，提起訴願，遭決定駁回，遂提起
    行政訴訟。
乙、兩造聲明：
　一、原告聲明：訴願決定及原處分均撤銷。
　二、被告聲明：駁回原告之訴。
丙、兩造之爭點：本件遣送越勞回國所需之旅費及收容期間之必
    要費用是否應由原告負擔？
原告主張：
一、原告於91年4月25日、6月25日合計引進越南籍漁工6名，於
    91年11月4日遭5名越勞罷工，經台北縣勞工局協調多次，無
    法達成勞資雙方共識，在91年11月19日上午之協調會（地點
    台北縣勞工局會議室）原告依勞動基準法第12條第6項規定
    ：該等勞工無正當理由曠職達3日以上，且一個月內曠職超
    過6日以上，依法解除雙方勞資關係，且依法終止勞動契約
    ，檢附台北縣政府處理勞資爭議協調會議記錄影印本。
二、原告依法解除勞資關係，5名越勞卻在未告知原告、勞工局
    及被告情況下，被中壢天主教希望職工中心帶走收容，原告
    向被告陳情，聲明該中心乃非法收容，被告卻不即時處理，
    待越勞逃跑被警方抓到，反向原告求索該等越勞伙食費、機
    票錢。
三、被告已明確瞭解本案係為勞工惡意罷工，造成原告無法正常
    從事生產工作，產生種種不便，未能有效處理，卻向原告收
    取收容期間（自92年8月21日至10月17日止）每位逃跑勞工
    伙食費5,800元及遣送機票費用6,000元。因希望職工中心未
    能善加管理，導致越勞逃跑，每抓回一位逃跑越勞，被告即
    向原告追索伙食、機票等費用。
被告主張：
一、按就業服務法（下稱本法）第60條第1項及第2項規定：「雇
    主所聘僱之外國人，經警察機關依規定遣送出國者，其遣送
    所需之旅費及收容期間之必要費用，應由雇主負擔。前項費
    用由就業安定基金先行墊付，並於墊付後，由該基金主管機
    關通知雇主限期繳納，屆期不繳納者，移送強制執行。」依
    上開規定及其立法意旨，雇主引進外國人入國工作，經警察
    機關依規定遣送出國者，雇主應負擔所聘僱外國人依規定遣
    送所需之旅費及收容期間之必要費用，以避免外國人逃逸後
    其收容費由社會大眾負擔之不公平情形發生，是以上開規定
    係採無過失責任認定，亦即不論雇主於管理外國人過程中是
    否有無過失，當所聘僱外國人經警察機關依規定遣送出國者
    ，雇主仍應負擔外國人之遣送旅費及收容費用，此係法定義
    務，合先敘明。
二、本案原告所聘僱之外國人Ｔ君因連續曠職3日失去聯繫，經
    新莊分局尋獲收容並依法遣送出國，其遣送所需收容期間（
    自92年8月21日起至92年10月17日止）必要費用共計11,800
    元，由就業安定基金先行墊付，此有該局92年10月份「自行
    收容雇主所聘僱之外國人案件支出費用」清冊等相關資料
    可稽，故被告以93年8月13日勞職外字第0930359137號函通
    知原告於上開函文送達後14日內電匯前開費用，屆期不繳納
    者，依本法第60條第2項規定移送強制執行，於法並無違誤
    。
三、原告起訴略謂：於91年11月4日遭五名越勞罷工，經台北縣
    勞工局協調多次，無法達成勞資雙方共識，原告依勞動基準
    法第12條第6款規定，依法解除雙方勞資關係，．．．被中
    壢天主教希望職工中心帶走收容，勞委會卻不及時處理。．
    ．．向原告收取收容費云云。惟查：有關雇主所聘僱之外國
    人，經警察機關依規定遣送出國者，其遣送所需之旅費及收
    容期間之必要費用，應由雇主負擔，此為本法第60條第1項
    所明定。本案外國人Ｔ君係由原告向被告申請引進聘僱，對
    於原告引進聘僱本案外國人所增加之社會成本，自應由原告
    負擔，故本法第60條第1項明文規定課予雇主負擔所聘僱外
    國人經警察機關依規定遣送所需之旅費及收容期間之必要費
    用義務，不因原告與所聘僱之外國人間是否有勞資糾紛、雙
    方之勞動契約如何約定、或Ｔ君於職工中心收容期間逃逸等
    情事，而可據予免除本法所規定之法定義務。
  理  由
一、按「雇主所聘僱之外國人，經警察機關依規定遣送出國者，
    其遣送所需之旅費及收容期間之必要費用，應由雇主負擔。
    」「前項費用由就業安定基金先行墊付，並於墊付後，由該
    基金主管機關通知雇主限期繳納，屆期不繳納者，移送強制
    執行。」為就業服務法第60條第1項及第2項所明定。
二、原告前經被告以91年7月29日勞職外字第0910340824號函核
    准聘僱越南籍TRAN VAN DONG，在大新168 號漁船從事漁業
    工作，嗣該名外國人於聘期中失去聯繫，經新莊分局尋獲收
    容並依法遣送出國，被告乃於92年12月29 日以勞職外字第
    0920766086號函請原告於該函發文日起30 日內繳納遣送所
    需旅費及收容期間之必要費用11,800元。原告逾期未繳納，
    被告復以93年8月13日勞職外字第0930359137號函通知原告
    於該函送達後14日內繳納前開費用，屆期不繳納者，移送強
    制執行。原告不服，主張如事實欄所載，本案所需審究者為
    本件遣送越勞回國所需之旅費及收容期間之必要費用是否應
    由原告負擔？
三、經查，原告經被告核准聘僱越南籍TRAN VAN DONG從事漁業
    工作，嗣因連續曠職失去聯繫，經新莊分局尋獲收容並依法
    遣送出國，收容期間（自92年8月21日起至同年10月17日止
    ）伙食費5,800元及遣送機票費用6,000元，業由就業安定基
    金先行墊付，有該分局自行收容雇主所聘僱之外國人支出費
    用清冊、被收容人入所、出所（境）申請書等影本附原處分
    機關卷可稽，並為原告所不爭執，其事實自堪以認定。
四、原告雖主張略以於91年11月4日遭五名越勞罷工，經台北縣
    勞工局協調多次，無法達成勞資雙方共識，原告依勞動基準
    法第12條第6款規定，依法解除雙方勞資關係，．．．被中
    壢天主教希望職工中心帶走收容，勞委會卻不及時處理。．
    ．．向原告收取收容費云云。惟查，有關雇主所聘僱之外國
    人，經警察機關依規定遣送出國者，其遣送所需之旅費及收
    容期間之必要費用，應由雇主負擔，為就業服務法第60條第
    1項所明定。本案外國人Ｔ君係由原告向被告申請引進聘僱
    ，對於原告引進聘僱本案外國人所增加之社會成本，自應由
    原告負擔，故本法第60條第1項明文規定課予雇主負擔所聘
    僱外國人經警察機關依規定遣送所需之旅費及收容期間之必
    要費用義務，不因原告與所聘僱之外國人間是否有勞資糾紛
    、雙方之勞動契約如何約定、或Ｔ君係於職工中心收容期間
    逃逸等情事，而可據予免除本法所規定之法定義務。至於原
    告得否向其第三人請求損害賠償，非本件審究之範圍，併此
    敘明。
五、兩造其餘之主張陳述，核與上開結論不生影響，爰不予一一
    論述，附此敘明。
據上論結，本件原告之訴為無理由，爰依行政訴訟法第233條第1
項、第98條第3項前段，判決如主文。
中　　華　　民　　國　　94　　年　　7　　月　 26   　日
                                   第五庭法　官　黃清光
上為正本係照原本作成。
本件以訴訟事件所涉及之法律見解具有原則性者為限，始得於本
判決送達後20日內向本院提出上訴狀並表明上訴理由，如已於本
判決宣示後送達前提起上訴者，應於判決送達後20日內補具上訴
理由（均按他造人數附繕本），且經最高行政法院許可後方得上
訴。
中　　華　　民　　國　　94　　年　 　7　　月　 26  　 日
                                         書記官  楊子鋒
